臺灣新竹地方法院刑事判決　　　　　　　　　　　　　　　九十三年度易字第一號
　　公　訴　人　臺灣新竹地方法院檢察署檢察官
　　被　　　告　丙○○
　　　　　　　　乙○○
　　共　　　同
　　選任辯護人　林思銘律師
　　　　　　　　劉雅萍律師
右列被告等因妨害自由等案件，經檢察官提起公訴（九十一年度偵字第五九七一號、
九十二年度偵字第三二九八號），本院判決如左：
    主      文
丙○○共同以強暴妨害人行使權利，累犯，處有期徒刑肆月，如易科罰金，以佰元
折算壹日；又共同以強暴、脅迫使人行無義務之事及妨害人行使權利，累犯，處有期
徒刑月，如易科罰金，以佰元折算壹日。應執行有期徒刑陸月，如易科罰金，以
佰元折算壹日。
乙○○共同以強暴妨害人行使權利，處有期徒刑月，如易科罰金，以佰元折算壹
日；又共同以強暴、脅迫使人行無義務之事及妨害人行使權利，處有期徒刑貳月，如
易科罰金，以佰元折算壹日。應執行有期徒刑肆月，如易科罰金，以佰元折算壹
日。
    事      實
一、丙○○曾於民國八十六年間因違反麻醉藥品管理條例、電信法案件，經法院分別
    判處有期徒刑四月、三月確定，嗣經定其應執行刑為有期徒刑六月確定，甫於八
    十八年六月四日縮短刑期執行完畢，詎猶不知悔改，於九十一年八月六日，將其
    母葉蘇寶蓮所有，由丙○○使用車牌號碼六Ｐ─０八三八號之自用小客車及該車
    之車籍資料交由友人王世凱辦理典當事宜，王世凱乃將該車暫先移轉登記在友人
    戊○○名下俾便辦理典當事宜，嗣辦畢前開車輛所有權之移轉登記後，王世凱即
    與戊○○共同駕車前往設在苗栗縣竹南鎮○○路四一八號「金元當舖」典當，共
    典當得款新臺幣（下同）二十五萬元，惟因戊○○向「金元當舖」負責人甲○○
    表示尚須用車，經徵得當舖負責人甲○○之同意，於辦妥質當手續後乃將系爭車
    輛交還戊○○使用，於九十一年十月二日，戊○○又駕駛上開自用小客車至「金
    元當舖」質當五萬元，迄於翌日（即同年月三日），戊○○與丙○○之兄乙○○
    再度駕駛該車前往前開當舖增加質當金額二十萬元時，經該當舖負責人甲○○發
    覺該車並非由登記所有權人戊○○在使用，乃將該車留置以供擔保。於同年月五
    日，戊○○打電話告知甲○○欲回贖該車，雙方乃約定於同年月七日贖車，乙○○得知戊○○欲回贖變賣該車之消息後，即於九十一年十月七日上午十時許至「
    金元當舖」，要求甲○○同意其駕駛該車至其他中古車行估價，惟經甲○○以其
    並非系爭自用小客車之所有權人而拒絕，乙○○即以行動電話告知丙○○系爭車
    輛欲遭戊○○回贖變賣，要求丙○○儘快趕到當舖將車駕離，嗣於同日下午二時
    許，丙○○駕駛向他人租用，車牌號碼不詳之銀色三門喜美自用小客車，搭載綽
    號「企鵝」之丁○○（另行審結）及姓名、年籍不詳，綽號「阿德」之成年男子
    抵達「金元當舖」後，乙○○、丙○○、丁○○及綽號「阿德」之成年男子四人
    即共同基於以強暴妨害甲○○行使權利之犯意聯絡與行為分擔，趁甲○○在該當
    舖門前與乙○○談話不及防備之際，由丁○○持丙○○所交付之原車鑰匙，迅行
    至停放在該當舖門口之前開自用小客車旁，於開啟車門後加速將該車駛離，甲○○見狀，立即衝上前拉住該車駕駛座旁之車門，並大喊：不能開走車子等語，惟
    丁○○仍不顧甲○○之攔阻而強行將該車加速駛離現場，妨害甲○○行使該車質
    當之權利，而乙○○亦隨即與丙○○及綽號「阿德」之成年男子共同搭乘丙○○
    所駕之上開銀色三門喜美自用小客車迅速駛離，嗣經甲○○報警處理，並以電話
    聯繫要求乙○○返還車輛後，其等乃將車停放在新竹市○○路新竹市警察局第三
    分局朝山派出所後方巷道內，並通知甲○○尋回該車。
二、於九十一年十月十四日下午六時許，丙○○駕駛上開向他人租用，車牌號碼不詳
    之銀色三門喜美自用小客車搭載乙○○，行經新竹市○○路○段行政院衛生署新
    竹醫院附近之ＯＫ便利商店前，適巧遇騎乘機車行經該址正在等停紅燈之戊○○
    ，二人為質問前揭自用小客車典當之糾紛，竟另共同基於妨害戊○○行使權利及
    使其行無義務之事之犯意聯絡與行為分擔，由乙○○下車上前抓住戊○○之左手
    臂，以右手肘碰觸戊○○之脖子後，強行將戊○○騎乘中之機車熄火並取下鑰匙
    ，示意戊○○將已熄火之機車停放路旁，並語氣兇惡地嚇稱：到底要不要上車，
    若不上車就要修理你等語，以此強暴、脅迫方式妨害戊○○騎乘機車之權利，並
    使戊○○上車搭乘其等所駕自用小客車之無義務之事。
三、案經甲○○及戊○○訴由新竹市警察局第一分局報告臺灣新竹地方法院檢察署檢
    察官偵查起訴。
    理      由
一、關於犯罪事實欄一部分：
    訊據被告丙○○對於右揭事實欄一部分之共同強制犯行坦承不諱；至被告乙○○
    則矢口否認有何共同強制犯行，辯稱：因伊得知戊○○要將伊弟弟丙○○典當在
    「金元當舖」之車輛回贖變賣，故伊至「金元當舖」與負責人即告訴人甲○○協
    商車輛事宜，並趕緊聯繫被告丙○○到場處理，嗣被告丙○○搭載同案被告丁○○及綽號「阿德」之成年男子抵達「金元當舖」後，即由同案被告丁○○將車開
    走，系爭車輛是被告丙○○叫同案被告丁○○開走的，與伊無關云云。惟查，右
    揭犯罪事實，業據告訴人甲○○迭於警訊、偵查及本院審理時指訴詳實（見偵查
    卷第十六頁反面、第六十四頁至第六十六頁、第七十頁、第一五六頁及本院九十
    三年四月十四日審理筆錄），且據被告丙○○於偵查中及本院審理時供認不諱（
    見偵查卷第一一０頁、第一一一頁、第一一六頁、第一六四頁、第一六五頁、本
    院九十三年一月十三日準備程序筆錄、九十三年三月三十一日及同年四月十四日
    審理筆錄），而被告乙○○前於偵訊中亦供承：「我的意思是可以先將車牽去中
    古車行估價，然後再償還欠金元當舖老闆的錢，這是我和丙○○商量好的。」、
    「（問：你到之後丙○○與另外二位男子多久後才到。）約一、二小時後，是我
    到金元當舖之後，打電話叫我弟弟丙○○來，說他的車子快要被賣掉了。」、「
    （問：丙○○之友人將車開走後，你有沒有阻止。）有，我還去追他。」、「（
    問：你不是要牽去中古車行鑑價，為何還要去追。）我阻擋他的目的是要告訴他
    ，要將車子牽到中壢的中古車行估價，不知道是否金元當舖的老闆不懂我的意思
    ，才會說是搶奪，其實只是要牽車去估價而已，可能是估價的時間過長，才會被
    誤會。」、「（問：是否承認犯有強制罪。）我承認。」、「（問：之前於本署
    坦承犯有強制罪，係指未經告訴人甲○○之同意，強制將車號六Ｐ─０八三八號
    自小客車開走之部分。）是。」等語屬實（見偵查卷第一０四頁至第一０六頁、
    第一一六頁、第一六四頁至第一六五頁），嗣於本院審理時，就被告丙○○所陳
    當日係被告乙○○撥打電話要伊過去當舖開車，其等未經告訴人甲○○之同意即
    強行將車駛離現場之事實經過，亦供認：「實在。」等語明確（見本院九十三年
    四月十四日審理筆錄），此外，復有車牌號碼六Ｐ─０八三八號自小客車之車籍
    作業系統查詢認可資料表、車籍資料作業－車主變更查詢表、金元當舖之當票、
    典當登記簿影本、新竹市警察局受理刑事案件報案三聯單及苗栗縣警察局九十一
    年十一月十八日南警刑字第０九一００一三六六０號函檢附苗栗縣警察局受理刑
    事案件報案三聯單（均影本）各一紙、交通部公路總局新竹區監理所新竹市監理
    站九十一年十一月五日竹監新字第九一０六三四五號函檢附車號六Ｐ─０八三八
    號自小客車過戶登記書影本二份、本票影本三張、新竹市警察局第一分局九十一
    年十二月二十七日竹市警一分刑字第０九一０００二四六八五號函檢附之案發現
    場位置圖及現場照片三幀在卷可稽（見偵查卷第十九頁至第二十二頁、第七十七
    頁至第七十八頁、第八十頁至第八十四頁、第一二三頁至第一二六頁），是被告
    丙○○前開自白核與事實相符，而被告乙○○前開所辯顯係事後卸責之詞，不足
    採信。綜上所述，本件事證明確，被告丙○○、乙○○共同強制犯行，均洵堪認
    定，均應依法論科。
二、關於犯罪事實欄二部分：
    訊據被告丙○○、乙○○固均不否認有於上開時、地與告訴人戊○○相遇，戊○○將其所騎乘之機車停放路邊後，乘坐渠等所駕自用小客車，三人並在車上討論
    車牌號碼六Ｐ─０八三八號自用小客車典當之糾紛之事實，惟均矢口否認有何強
    制犯行，並均辯稱：當日是戊○○自願上車云云。惟查，右揭犯罪事實，業據告
    訴人戊○○於偵查及本院審理時指訴綦詳（見偵查卷第六十二頁及本院九十三年
    四月十四日審理筆錄），且據被告丙○○於偵訊中供述：「他（即乙○○）是有
    下車叫戊○○上車。」（見偵查卷第六十九頁）；於本院審理供稱：「（問：當
    時你們看到證人戊○○在等紅綠燈就由被告乙○○下車，叫他上車。）對。」等
    語（見本院九十三年四月十四日審理筆錄），並據被告乙○○於偵訊中供承：「
    （問：為何叫他上車。）就是要討論該車的事情，因為這部車明明就是我們的，
    他憑什麼把我們的車子賣掉。」、「是我幫他（即戊○○）熄火，應該是我幫他
    熄火之後拔他鑰匙，然後他上我們的車之後，再將鑰匙還給他。」（見偵查卷第
    一０六頁、第一０七頁）；於本院準備程序時供稱：「我和我弟弟開一部喜美車
    在省立醫院那邊，我和我弟弟遇到戊○○，當時戊○○騎機車在等紅綠燈，我和
    我弟弟把他攔下來，我和我弟弟叫戊○○上車，我承認我的口氣不好，我對戊○○說『你過來、你過來上車』，後來我們三人坐同一部車．．．．」；於本院審
    理時供認：「（問：你叫證人戊○○上車時，你是有對證人戊○○說你到底要不
    要上車，不上車的話要給你好看。）我應該有講你到底要不要上車．．．．。」
    、「（問：證人戊○○有義務要上你們的車子。）他沒有義務。」、「（問：證
    人戊○○沒有義務上你們的車子，你們是否就強迫證人戊○○上車。）因為當時
    車很多，證人戊○○的動作很慢我怕堵到後面的車，所以我叫他趕快上車。」、
    「（問：被告乙○○既然要談事情又怕到塞到後面的車，為何不叫證人戊○○跟
    你們的車，開車找一個地方談事情。）因為證人戊○○那時候在躲我們，根本不
    願意見到我們，當時新竹醫院前的那條路很窄我們的車停在路邊會妨害交通造成
    塞車，證人戊○○有意在躲我，所以我怕他跑掉所以叫他上車。」、「（問：既
    然證人戊○○要躲你們，為何證人戊○○要上你們的車。）證人戊○○不會自願
    上車，所以上車時是心不甘情不願。」、「（問：你當場說你到底要不要上車，
    不算是在脅迫證人戊○○。）可能因為如此，證人戊○○以為我們是強迫他上車
    。」等語詳實（見本院九十三年二月十日準備程序筆錄及九十三年四月十四日審
    理筆錄），復有新竹市警察局受理刑事案件報案三聯單在卷可稽（見偵查卷第二
    三頁）。再參以，告訴人戊○○與被告二人間既有前述車輛典當之糾紛，於前開
    時、地，乍見怒氣沖沖前來之被告二人，避之唯恐不及，豈會自願應允乘坐盛怒
    之被告二人所駕車輛之理，又果若被告二人當日係以平和手段邀約告訴人戊○○
    討論前述車輛典當之糾紛，並已得告訴人戊○○之應允，因告訴人戊○○當日既
    有騎乘機車，衡諸常情，渠等應會約妥談論之地點，各自駕（騎）車前往等待，
    何須由告訴人戊○○先將所騎乘之機車暫時停放路邊後，再搭乘被告二人所駕車
    輛，此徒增渠等於談論事情完畢後，被告二人尚須將告訴人載返原停車位置牽車
    之麻煩，是被告丙○○、乙○○二人上開所辯，顯與常情相悖，要屬避重就輕之
    詞，不足採信，本件事證明確，被告二人共同強制犯行亦堪以認定，均應予依法
    論科。
三、核被告丙○○、乙○○二人所為，均係犯刑法第三百零四條第一項之強制罪。被
    告丙○○、乙○○、丁○○及姓名、年籍不詳，綽號「阿德」之成年男子間就事
    實欄一部分之犯行，及被告丙○○及乙○○間就事實欄二部分之犯行，分別有犯
    意聯絡與行為分擔，均為共同正犯，起訴書就被告丙○○、乙○○二人所為事實
    欄一部分，漏未論處其等與姓名、年籍不詳，綽號「阿德」之成年男子間有犯意
    聯絡及行為分擔，為共同正犯，尚有未合，附此敘明。又被告丙○○、乙○○就
    所犯前開事實欄一、二部分之強制罪，犯意各別，行為互殊，應予分論併罰。查
    被告丙○○前因違反麻醉藥品管理條例、電信法案件，經法院分別判處有期徒刑
    四月、三月確定，嗣經定其應執行刑為有期徒刑六月確定，甫於八十八年六月四
    日縮短刑期執行完畢，此有臺灣高等法院被告全國前案紀錄表、臺灣新竹地方法
    院檢察署被告刑案資料查註記錄表在卷足憑，其於執行完畢後五年以內再犯有期
    徒刑之上開二罪，應均論以累犯，並均依法加重其刑。爰審酌被告丙○○前有違
    反麻醉藥品管理條例、電信法案件等前科紀錄，而被告乙○○前有違反麻醉藥品
    管理條例、竊盜、電信法、毒品危害防制條例、侵占、贓物等多項前科紀錄，此
    各有前開刑案紀錄表在卷足考，二人素行均非佳，又渠等不思以正當理性途徑解
    決系爭車輛所有權及典當之糾紛，反而以強暴方法強行將典當在告訴人甲○○所
    經營當舖內之系爭車輛駛離，妨害告訴人甲○○行使該車質押之權利，復另以強
    暴方式妨害告訴人戊○○騎乘機車之權利，且強制告訴人戊○○上車，使其行無
    義務之事，破壞社會秩序，惟告訴人戊○○到庭陳述願原諒被告二人不追究等語
    （見本院九十三年四月十四日審理筆錄），並其等之犯罪動機、目的、手段、所
    生危害，暨被告丙○○犯後坦認部分犯行，而被告乙○○犯後仍否認犯行等一切
    情狀，分別量處如主文所示之刑，並定其應執行之刑，及就各罪之刑及應執行之
    刑均諭知易科罰金之折算標準，以資懲儆。
據上論斷，應依刑事訴訟法第二百九十九條第一項前段，刑法第二十八條、第三百零
四條第一項、第四十七條、第四十一條第一項、第五十一條第五款，罰金罰鍰提高標
準條例第一條前段、第二條，判決如主文。
本案經檢察官陳榮林到庭執行職務。
中      華      民      國    九十三    年      四      月    二十八    日
                                    臺灣新竹地方法院刑事第三庭
                       審判長法  官  汪 銘 欽
                                               法  官  林 秋 宜
                                               法  官  高 敏 俐
如不服本判決，應於判決送達後十日內向本院提出上訴狀（應附繕本），上訴於臺灣
高等法院。
右正本證明與原本無異。
                                               書記官  賴 寶 合
中      華      民      國    九十三    年      四      月    二十八    日
附錄本案論罪科刑主要法條：
刑法第三百零四條第一項
以強暴、脅迫使人行無義務之事或妨害人行使權利者，處三年以下有期徒刑、拘役或
三百元以下罰金。
